【裁判字號】    96,易緝,55
【裁判日期】    970521
【裁判案由】    詐欺
【裁判全文】
臺灣高雄地方法院刑事判決              96年度易緝字第55號
公  訴  人  臺灣高雄地方法院檢察署檢察官
被      告  庚○○
選任辯護人  洪文佐律師
上列被告因詐欺案件，經檢察官提起公訴（83年度偵字第22686
號），本院判決如下：
    主  文
庚○○無罪。
    理  由
一、公訴意旨係以：緣乙○○與被告庚○○因急須現金週轉，於
    民國83年6 月間，委由擔任代書業務之丙○○（本院審理中
    改名李俊傑，下仍沿用舊名），共同意圖為自己不法之所有
    ，由乙○○簽發金額新台幣（下同）268,500 元、231,500
    元、26萬元及24萬元之付款人為高雄市第五信用合作社凱旋
    分社之支票共計4 張，庚○○簽發付款人為上海儲蓄銀行苓
    雅分行金額50萬元之支票共計2 張，交由丙○○持至高雄市
    ○○路，向丁○○佯稱急須現金週轉，乙○○願於83年6 月
    23 日 償還，庚○○願於7 月28日償還等語，致丁○○陷於
    錯誤，分別借予乙○○50萬元及庚○○100 萬元。詎乙○○
    與庚○○得款後，並未依約償還借款，支票屆期提示，均遭
    退票，始知受騙，因認被告庚○○涉犯刑法第339 條第1 項
    之詐欺取財罪嫌（按乙○○、丙○○涉犯詐欺取財罪嫌部分
    ，均經法院判決無罪確定）。
二、按犯罪事實應依證據認定之，無證據不得認定其犯罪事實。
    不能證明被告犯罪者，應諭知無罪之判決，刑事訴訟法第
    154 條第2 項、第301 條第1 項前段分別定有明文。次按事
    實之認定，應憑證據，如未能發現相當證據，或證據不足以
    證明，自不能以推測或擬制之方法，以為裁判基礎（最高法
    院40年台上字第86號判例參照）。又按告訴人之告訴，係以
    使被告受刑事訴追為目的，是其陳述是否與事實相符，仍應
    調查其他證據以資審認（最高法院52年台上字第1300號判例
    意旨參照）。
三、本件起訴意旨認被告庚○○涉犯上開詐欺取財罪嫌，係以告
    訴人丁○○之指訴及庚○○簽發之上開支票2 張為其為其論
    據；訊據被告庚○○堅詞否認有何上開犯行，並辯稱我於83
    年間拿整本50張的支票，連同印章借給己○○使用，己○○
    將我的2 張支票開給丙○○，開立原因我不清楚，我交空白
    支票給己○○使用，己○○所開的支票款，要由己○○去兌
    現，己○○是公務員，沒有申請票據，所以向我借票使用，
    後來借給己○○的支票被丙○○騙去，李貞使用我的2 張支
    票向告訴人借錢，並沒有得到我的同意，我沒有簽發上開50
    萬元之支票2 張給丙○○，也沒有拿到告訴人丁○○交給丙○○的100 萬元等語。經查：
(一)關於證據能力之說明：
    本件檢察官所提上開證據，公訴人及被告於本院審理中均同
    意作為證據。本院審酌上開證據取得過程並無瑕疵，與待證
    事實具有關聯性，證明力非明顯過低等情，均認為適當，可
    以作為本案之證據，依刑事訴訟法第159 條之5 第1 項之規
    定，認均具有證據能力。
(二)本院得心證之理由：
１、本件證人即告訴人丁○○於本院審理時固證稱：我有收過庚○○的支票，就是在庚○○高雄市○○路的車廠，他是丙○○介紹的，說是庚○○要週轉，我在庚○○的車廠有交付現
    金100 萬元給丙○○，丙○○拿支票給我，現金拿給丙○○
    時，庚○○沒有當面在場，交錢、交票是我跟丙○○的事，
    丙○○如何轉交給庚○○我不知道，庚○○沒有當面告訴我
    他要錢，是丙○○告訴我的，我們之前就說好去車廠只是要
    確認有庚○○這個人，我是到庚○○車廠徵信，有看到庚○○本人，但當時不好意思向庚○○當面求證等語（本院97年
    4 月2 日筆錄）；惟證人丁○○於丙○○另案審理時證稱：
    借款時係由我與戊○○共同至高雄市交給乙○○太太及庚○○二人，並曾親眼見到丙○○將錢交給乙○○與庚○○二人
    等語（見台南地院90年易字第2254號卷91年2 月5 日筆錄、
    台南高分院91年上易字第2254號91年12月31日筆錄）。就證
    人丁○○之先後證詞觀之，其是否親眼見到丙○○將錢交給
    庚○○一節，已有歧異；是本件尚難僅憑丁○○之證述，即
    遽認被告庚○○有從丙○○手上取得丁○○交付借款100 萬
    元之事實。
２、證人丁○○證述其與戊○○曾共同前往庚○○之車廠交款一
    節，業據被告庚○○所否認；又本院審理中證人丙○○到庭
    證稱：上開庚○○的2 張支票是己○○拿給我，己○○有借
    錢給我，是我的金主，我都給15分或18分不等之利息，己○○借票給我，告訴我有得到票主庚○○的同意，我支付的利
    息都是交給己○○處理等語（本院97年3 月5 日筆錄）；另
    與證人丁○○對質時證稱：我沒有與丁○○到庚○○的汽車
    修車廠見面，丁○○拿錢給我，是我帶丁○○到乙○○處，
    由乙○○當面交票給丁○○，我只有去過庚○○汽車廠一次
    ，因己○○與庚○○交情不錯，是己○○帶我去向庚○○借
    票等語（本院97年4 月2 日筆錄）；參以證人己○○於偵查
    中證稱：庚○○借我支票後，丙○○說他銀行申請支票還沒
    有下來，我才將支票及印鑑在屏東借給丙○○使用等語（高
    雄地方法院檢察署83年度偵字第13989 號卷第13至14頁）；
    是本件顯係己○○將庚○○之支票交付丙○○使用，由丙○○向告訴人丁○○借款，並由丙○○支付利息給己○○，亦
    難僅憑丙○○轉交丁○○之支票係被告所有，而遽認被告庚○○亦知悉丙○○有向丁○○借款之情事。
３、綜上，起訴意旨所舉上開證據，均不足以讓本院形成被告有
    詐欺取財行為之有罪確信。此外，依卷內現存之證據亦查無
    被告有何起訴意旨指稱之詐欺犯行，是依首揭法條規定及判
    例意旨，本案被告之犯罪應屬不能證明，自應為被告無罪之
    諭知。
四、據上論斷，應依刑事訴訟法第301 條第1 項，判決如主文。
本案經檢察官甲○○到庭執行職務。
中    華    民    國    97    年    5     月    21    日
                  刑事第五庭  審判長法  官    黃建榮
                                    法  官    李嘉益
                                    法  官    蘇揚旭
以上正本證明與原本無異。
如不服本判決應於收受本判決後10日內向本院提出上訴書狀，並
應敘述具體理由，如未敘述上訴理由者，應於上訴期間屆滿後20
日內補提理由書狀於本院（均須按他造當事人之人數附繕本）「
切勿逕送上級法院」。
中    華    民    國    97    年    5     月    21    日
                                    書記官    莊正彬


司法院資訊處製作；財團法人民間司法改革基金會備份。
